---
title: "Notas de la clase 2025-05-05"
format: html
editor: visual
---

## Datos del 2024

```{r}
datos_indec <- readRDS("/cloud/project/data/datos_indec.rds")
filename <- "../data/usu_hogar_T324.txt"
file.exists(filename)
datos2 <- readr::read_delim(filename, delim = ";")
```

## Comparación en crudo:

```{r}
ingresos2024 <- datos2$ITF
ingresos2023 <- datos_indec$ITF
```

```{r}
mean(ingresos2023)
mean(ingresos2024)
```

## Visualizar

```{r}
hist(ingresos2023)
```

```{r}
hist(ingresos2024)
```

```{r}
my_data <- data.frame(
  ingreso = c(ingresos2023,ingresos2024),
  year = c(rep("2023", length(ingresos2023)),
            rep("2024", length(ingresos2024))
  )   
)

```

```{r}
library(dplyr)
library(ggplot2)

my_data %>% 
  filter(ingreso > 0) %>% 
  ggplot(aes(ingreso, fill = year))+
  geom_histogram(alpha = .5)+
  scale_x_log10()

```

### Pregunta

-   Hay mas observaciones del 23 o del 24

    ```{r}
    my_data %>% 
      group_by(year) %>% 
      count()
    ```

```{r}
my_data_normalizada <- my_data %>% 
  group_by(year) %>% 
  mutate(ingreso_normalizado = scale(ingreso))
```

Verificar el resultado

```{r}
my_data_normalizada %>% 
  filter(year == 2023) %>% 
  pull(ingreso_normalizado) %>% 
  mean()

my_data_normalizada %>% 
  filter(year == "2024") %>% 
  pull(ingreso_normalizado) %>% 
  mean()
```

```{r}
my_data_normalizada$ingreso_normalizado %>% sd()
```

### Hacer la transformación "a mano"

```{r}
my_data3 <- data.frame(
  ingreso = c(scale(ingresos2023),scale(ingresos2024)),
  year = c(rep("2023", length(ingresos2023)),
            rep("2024", length(ingresos2024))
  )   
)
```

```{r}
my_data_normalizada %>% 
  ggplot(aes(ingreso_normalizado, fill=year, color = year))+
  geom_histogram()+
  scale_x_log10()
```

```{r}
my_data_normalizada %>% 
  ggplot(aes(ingreso_normalizado, color = year))+
  geom_density(alpha = .5)+
  scale_x_log10()
```

## Error estándar

```{r}
filename <- "../data/usu_individual_T324.txt"
file.exists(filename)
my_data4 <- readr::read_delim(filename, delim = ";")
edad <- my_data4$CH06
```

```{r}
mean(edad)
```

```{r}
N <- length(edad)

SE <- (sd(edad)/sqrt(N))

SE
```

```{r}
conf95 <- c(mean(edad)-SE*1.96, mean(edad) + SE*1.96)
```

```{r}
conf95
```

```{r}
edad2 <- sample(edad, 100)
```

```{r}
mean(edad2)
```

```{r}
N <- length(edad2)

SE <- (sd(edad2)/sqrt(N))

SE

conf95 <- c(mean(edad2)-SE*1.96, mean(edad2) + SE*1.96)
```

```{r}
conf95
```

## Hemos visto

-   Visualizacion de distribuciones

-   error estandar y como calcularlo

-   Probabilidad

## Tarea para la próxima

-   Eligir una variable (que no sea edad) de los datos del indec

-   Visualizarla

-   Sacar promedio

-   Calcular el nivel de confianza a 95%

## Lecturas

-   Capítulo 4

-   Capítulo 7
