---
title: "Notas de la clase 2025-04-28"
date: 2025-04-28
author: "Aleksander Dietrichson"
format: html
editor: visual
---

```{r}
#| include: false
library(dplyr)
filename <- "../data/usu_individual_T324.txt"
file.exists(filename)
datos_crudos <- readr::read_delim(filename, delim = ";")
my_data <- datos_crudos |>  
  transmute(
    salario = PP08D1, 
    sexo = CH04,
    nivel_educativo = NIVEL_ED,
    edad = CH06,
    estado_civil = CH07
  ) |>
  mutate(salario = ifelse(salario<0,NA,salario)) |>
  mutate(sexo = ifelse(sexo == 1, "Hombre","Mujer")) |>
  mutate(estado_civil = ifelse(estado_civil < 3, "En pareja", "Solo"))
```

## Datos

Analizamos los datos del indec, la encuesta permanente de hogares. Usando dos variables "sexo" y "estado civil". Estado civil fue simplificado a dos niveles, represendando los que estan en pareja (casados o no) y los que están solos.

## Forumulación de hipótesis

$H_0$: El numero de solteros es igual entre hombres y mujeres

$H_1$: Hay más solas que solos

$H_2$: Hay más solos que solas

## Distribución de los datos

```{r}
#| echo: false
table(my_data$sexo, my_data$estado_civil) %>% 
  knitr::kable()
```

Observamos una asimetría en los datos.

## Test estadístico

Realizamos un test usando chi-cuadrado ( $\chi^2$)

```{r}
table(my_data$sexo, my_data$estado_civil) |>
  chisq.test()
```

Observamos un valor p muy cerca de 0 (0.000000000182) con lo cual tenemos significanza estadística.

## Conclusión

Basado en el test estadístico rechazamos la hipótesis nula, y concluimos que hay más mujeres que hombre con estado civil "solo".
