---
title: "Notas de la clase 2025-04-21"
author: "Aleksander Dietrichson"
date: 2025-04-21
format: html
editor: visual
---

## Datos

Los datos son de indec, la muestra permanente de hogares.

```{r}
#| include: false
library(dplyr)
library(ggplot2)
filename <- "../data/usu_individual_T324.txt"
file.exists(filename)
datos_crudos <- readr::read_delim(filename, delim = ";")
my_data <- datos_crudos |>  
  transmute(
    salario = PP08D1, 
    sexo = CH04,
    nivel_educativo = NIVEL_ED,
    edad = CH06
  ) |>
  mutate(salario = ifelse(salario<0,NA,salario)) |>
  mutate(sexo = ifelse(sexo == 1, "Hombre","Mujer"))
```

## Hipótesis

$H_0$: No existe diferencia entre el salario de los hombres y el de las mujeres

$H_A$: Los hombres ganan más que las mujeres.

## Tabla con dplyr

```{r}
my_data %>% 
  filter(salario > 0) %>% 
  group_by(sexo) %>% 
  summarize(
    salario_medio = mean(salario, na.rm = TRUE),
    salario_mediano = median(salario, na.rm = TRUE)
  )
  
```

## Visualizar

```{r}
#| echo: false
my_data %>% 
  group_by(sexo ) %>% 
  summarize(
    salario = mean(salario, na.rm=TRUE)
  ) %>% 
  ungroup() %>% 
  ggplot(aes(sexo,salario, fill = sexo))+
  geom_col()
```

```{r}
my_data %>% 
  ggplot(aes(salario, color = sexo))+
  geom_density()+
  scale_x_log10()
```

```{r}
data_mujeres <- my_data %>% 
  filter( sexo == "Mujer") %>% 
  filter(salario > 0)

data_hombres <- my_data %>% 
  filter( sexo != "Mujer") %>% 
  filter(salario > 0)

```

## Realizar test de t

```{r}
t.test(data_hombres$salario, data_mujeres$salario)
```

Basado en estos resultados rechazamos la hipótesis nula y nos quedamos con la alternativa que es que los hombres ganan más que las mujeres en Argentina.

## Tarea

-   Usar los datos del indec

-   Eligir dos a cinco variables

-   Formular hipotesis (nula y una o dos alternativas)

    -   Con notación formal o en prosa

-   Visualizar los datos

-   (Dejar pendiente test estadistico - lo vemos en la clase).

## Lecturas

-   Capitulo 9: Test de Chi-Cuadrado
