---
title: "Notas de la clase 26 de mayo"
author: "Aleksander Dietrichson, PhD"
lang: "es"
date: 2025-05-26
format: html
editor: visual
---

## Datos

Son los datos del indec del tercer trimestre del 2024.

```{r}
library(tidyverse)
filename <- "../data/usu_individual_T324.txt"
file.exists(filename)
datos_crudos <- readr::read_delim(filename, delim = ";")

my_data <- datos_crudos %>% 
  select(NIVEL_ED,CH04, P21) %>% 
  filter(P21>0, NIVEL_ED <9) %>% 
  mutate(NIVEL_ED = ifelse(NIVEL_ED == 7,0,NIVEL_ED)) %>% 
  rename(
    sexo = CH04,
    ingreso = P21,
    educacion = NIVEL_ED
    )

```

## Visualizar las variables

```{r}

my_data %>% 
  ggplot(aes(educacion,ingreso))+
  geom_point()+
  scale_y_log10()+
  geom_smooth(method = "lm") # lm = linear model
```

```{r}
my_data %>% 
  ggplot(aes(ingreso,educacion))+
  geom_point()+
  scale_x_log10()+
  geom_smooth(method = "lm") # lm = linear model
```

### Introducir otra variable

```{r}
my_data %>% 
  ggplot(aes(educacion,ingreso, color = sexo))+
  geom_point()+
  scale_y_log10()+
  geom_smooth(method = "lm") # lm = linear model
```

qué pasó acá: R entiende que 1 es un numero y 2 es otro, cuando en realidad son los códigos (1=varón, 2 = mujer).

```{r}

# Transformacion de "sexo" a variable nominal

my_data <- my_data %>% 
  mutate(
    sexo = ifelse(sexo == 1, "Varón", "Mujer")
  )

my_data %>% 
  ggplot(aes(educacion,ingreso, color = sexo))+
  geom_point()+
  scale_y_log10()+
  geom_smooth(method = "lm") # lm = linear model
```

## Modelar los datos

$$
y \sim \beta_0 + \beta_1 ... \beta_n + \epsilon
$$

En nuestro caso:

$$
ingreso \sim \beta_{ed} + \beta_{sex} + \epsilon
$$

```{r}
my_model <- lm(ingreso ~ educacion + sexo, data = my_data)
```

### Dos maneras de ver el modelo

```{r}
my_model # es equivalente a print(my_model)
```

```{r}
my_model %>% 
  summary()
```

### Un ajuste más

```{r}
nrow(my_data)
my_data <- my_data%>% 
  filter(ingreso > 0)
```

```{r}
my_model2 <- lm(ingreso ~ educacion + sexo, data = my_data)
```

```{r}
my_model2 %>% 
  summary()
```

NOTA: El ajuste ya estaba hecho, por eso no hubo diferencia en los resultados.

```{r}
datos_nuevos <-
  data.frame(
    nombre = c("Juan", "Maria", "Camila", "Jorge"),
    educacion = c(3,2,5,6),
    sexo = c("Varón", "Mujer","Mujer","Varón")
  )
```

```{r}
predict(my_model, newdata = datos_nuevos)
```

## Uso del modelo

-   Descriptivo

-   Inferencial

-   Predictivo

## Tarea

Planificar projecto final

-   Eligir un conjunto de datos (puede ser los datos del Indec)

-   Eligir variables a analizar

-   Formular hipotesis nula y alternativa (si corresponde)

-   Planificar analisis

Opciones de anális:

-   Descriptivo

-   Inferencial

-   o ambos

    \
    Entregar el plan en formato Quarto o texto.
