---
title: "Notas de la clase 2025-05-12"
date: 2025-05-12
format: html
editor: visual
---

## Datos

Los datos corresponden al tercer cuatrimestre del 2024. Son de la encuesta permanente de hogares del INDEC.

```{r}
# datos_indec <- readRDS("/cloud/project/data/datos_indec.rds")
library(dplyr)
filename <- "../data/usu_individual_T324.txt"
file.exists(filename)
my_data <- readr::read_delim(filename, delim = ";")
my_data <- my_data |> 
  transmute(
    salario = PP08D1, 
    sexo = CH04,
    nivel_educativo = NIVEL_ED,
    edad = CH06
  ) |>
  mutate(salario = ifelse(salario<0,NA,salario)) |>
  mutate(sexo = ifelse(sexo == 1, "Hombre","Mujer"))


```

## Ejemplo de funciones

```{r}
a <- 1
b <- c(1,2,3,4,5)
b2 <- c("Uno", "dos", "tres")

add <- function(numero1, numero2){
  numero1 + numero2
}

add(1,1)
add(1000, 1000)

```

### Nuestra función de error estandar

```{r}


error_estandar <- function(mi_variable){
 N <- length(mi_variable)
 SE <- (sd(mi_variable)/sqrt(N))
 SE 
}


```

### Probarla

```{r}
error_estandar(my_data$CH06)
```

## Ejemplo de test de T

```{r}
edadHombre <- my_data %>% 
  filter(sexo == "Hombre") %>% 
  pull(edad)
edadMujer = my_data %>% 
  filter(sexo == "Mujer") %>% 
  pull(edad)

```

### Test de T

$$
H_0: \mu_m = \mu_h \\
H_1: \mu_m < \mu_h \\
H_2: \mu_m > \mu_h \\
$$

```{r}
t.test(edadHombre,edadMujer)
```

```{r}
t.test(edadMujer,edadHombre)
```

## Test de T

```{r}
salarioHombre <- my_data %>% 
  filter(sexo == "Hombre") %>% 
  pull(salario)
salarioMujer = my_data %>% 
  filter(sexo == "Mujer") %>% 
  pull(salario
       
       )
```

```{r}
var.test(salarioHombre,salarioMujer)
```

Concluimos que no tienen varianza igual. Entonces no corresponde test de T

### Wilcox o test U de Mann-Whitney

```{r}
wilcox.test(salarioHombre,salarioMujer)
```

## Tareas para la próxima

### Lecturas:

-   Capítulo 8

### Tarea

-   Eligir otra variable (no sexo) dicotómica.

-   Usar Test de T o U de Mann-Whitney según corresponda para deternimar si existe diferencias en

    -   Salario

    -   Edad
